臺灣高雄地方法院刑事裁定　　　　　　　100年度聲再字第1號
再審聲請人
即受判決人　黃慶堂
　　　　　　邱富山
上列聲請人因偽造文書等案件，對於智慧財產法院院中華民國99
年11月30日99年度刑智上易字第88號確定判決以及本院99年6 月
30 日98 年度訴字第143 號確定判決，聲請再審，本院裁定如下
：
    主  文
再審之聲請駁回。
    理  由
一、本件再審聲請意旨略以：
  (一)聲請人黃慶堂行使業務登載不實罪部分：啟億公司生產紀錄
    簿，其中手寫部分字跡娟秀，與聲請人黃慶堂字跡潦草顯然
    迥異，可見該紀錄簿並非聲請人黃慶堂所寫。另該紀錄簿中
    電腦打字部分，更非不懂電腦且老朽之聲請人黃慶堂本身所
    能為。且該生產紀錄簿係張俊文所有，又於張俊文處所扣得
    ，顯見張俊文才是製作生產紀錄簿之人。再從偵查卷所載00
    00000000號行動電話通訊監察譯文陳嘉廉與魏萬子之對話，
    可知該生產紀錄簿，並非聲請人黃慶堂所為。
  (二)聲請人黃慶堂、邱富山違反商標法部分：告訴人專用之稻香
    米酒商標，以稻米為說明性圖形，說明其產品為稻香米酒，
    惟如准稻穗說明性圖形供其專用，則其他廠商無法再銷售米
    酒，聲請人之商品記已標示「美農」、「台眾」、「美農料
    理」等字體，消費者已不至於告訴人所生產之商品混淆誤認
    ，因認原審有適用法規不當之違背法令。
  (三)綜上所述，依刑事訴訟法第420條第1項第6款、第421條，就
    本院98年度訴字第143 號確定判決及智慧財產法院99年度刑
    智上易字第88號確定判決聲請再審云云。
二、按「聲請再審，由判決之原審法院管轄。」刑事訴訟法第42
    6 條第1 項定有明文；又再審係對確定判決認定事實錯誤而
    設之救濟程序，應以確定判決為聲請再審之客體，方為適法
    ，倘第一審判決曾經上訴之程序加以救濟，嗣於上訴審就事
    實已為實體審判認定並駁回上訴而告確定，則應以該第二審
    確定判決為聲請再審之對象，並向該第二審法院提出。然若
    上級審法院以上訴不合法，從程序上判決駁回上訴者，聲請
    再審之對象為原法院之判決，並非上級審法院之程序判決，
    該再審案件，仍應由原判決之法院管轄，最高法院93年度臺
    聲字第2 號裁定意旨可資參照。復按有罪之判決確定後，因
    發現確實之新證據，足認受有罪判決之人應受無罪、免訴、
    免刑或輕於原判決所認罪名之判決者，為受判決人之利益，
    得聲請再審，刑事訴訟法第420 條第1項第6款定有明文。而
    所謂發見新證據，係指該證據當時已經存在，為法院及當事
    人所不及知，不及調查斟酌，至其後始行發見，且就證據本
    身形式上觀察，固不以絕對不須經過調查程序為條件，但必
    須顯然可認為足以動搖原有罪確定判決，而為受判決人無罪
    、免訴、免刑或輕於原判決所認罪名之判決者為限。此受理
    聲請再審之最後事實審法院，應就聲請再審理由之所謂「新
    證據」，是否具備事實審判決前已經存在，為法院、當事人
    所不知，事後方行發見之「嶄新性」，及顯然可認足以動搖
    原有罪確定判決，應為無罪、免訴、免刑或輕於原判決罪名
    之「顯然性」二要件，加以審查，為判斷應否准予開始再審
    之準據，最高法院85年度臺抗字第308號判決亦足資參照。
    再按不得上訴於第三審法院之案件，除前條規定外，其經第
    二審確定之有罪判決，如就足生影響於判決之重要證據漏未
    審酌者，亦得為受判決人之利益，聲請再審，刑事訴訟法第
    421條定有明文。又刑事訴訟法第421條所指「漏未審酌」，
    係指第二審判決前已發現提出之證據，未予審酌而言，如所
    提出之證據，原確定判決因證據取捨，未予採信，尚難認為
    係對已提出之證據漏未審酌。而所謂「重要證據」，必須該
    證據已足認定受判決人應受無罪、或免訴、或輕於原審所認
    定之罪名方可，如不足以推翻原審所認定罪刑之證據，即非
    足生影響於原判決之重要證據。又第一審為罪刑之判決，提
    起上訴後，經第二審以程序不合駁回上訴，不能因第一審之
    罪刑判決尚有漏未審酌之證據，依刑事訴訟法第414 條（舊
    法）聲請再審，有最高法院26年11月10日26年度刑事庭決議
    (二)可資參照。
三、經查：
  (一)本件聲請人黃慶堂、邱富山前因貪污治罪條例等案件，經本
    院以98年度訴字第143 號判決處刑，聲請人不服該判決，向
    智慧財產法院提起上訴，經智慧財產法院以99年度刑智上易
    字第88號判決認為其並未敘述具體理由，上訴欠缺法律上必
    備之程式，而依刑事訴訟法第367 條前段、第372 條不經言
    詞辯論，駁回上訴確定，此有臺灣高等法院被告前案紀錄表
    （參本院第56頁至第61頁）、及本院依職權調閱之智慧財產
    法院以99年度刑智上易字第88號判決判決各1 份在卷可查（
    參本院卷第43頁背面，即智慧財產法院99年度刑智上易字第
    88號判決第20頁），是本院為有管轄權之法院，且本件再審
    聲請對象之確定判決應係本院一審之判決，聲請人對於智慧
    財產法院所為二審之確定判決，依據刑事訴訟法第421 條規
    定，以有重要證據漏未斟酌為理由聲請再審部分，揆諸前揭
    說明及判例意旨，此部分程序不合法，應予駁回，合先敘明
    。
  (二)就聲請人黃慶堂行使業務登載不實罪部分，聲請人固以生產
    紀錄簿字跡、查扣處所及通訊監察譯文等，認該紀錄簿並非
    聲請人黃慶堂所製作之證據，然查：
  1.本院98年度訴字第143 號判決，業就生產紀錄簿由何人負責
    記載之事實，依聲請人黃慶堂、被告張俊文、被告邱富山、
    被告黃坤源等人之說詞及生產紀錄簿內容，互相勾稽論斷方
    予認定，有上開判決在卷可證（參上開判決第29頁至第30頁
    、第32頁）。是上開生產紀錄簿內容、該生產紀錄簿與被告
    張俊文之關係，已經原審判決調查斟酌，並非原審及當事人
    所不及知、不及斟酌，至其後始行發見之證據，聲請人以此
    聲請再審，自難認符合聲請再審證據所應具有之「嶄新性」
    。
  2.聲請人黃慶堂另以陳嘉廉與魏萬子之通訊監察譯文內容（參
    再證5 ），認生產紀錄簿非其所製作，雖上開譯文並未經原
    審據為論斷聲請人黃慶堂此部分犯行之證據，惟該譯文於原
    審調查時業已存在，並非原審及當事人所不及知、不及斟酌
    ，至其後始行發見之證據，自難認符合聲請再審證據所應具
    有之「嶄新性」。且綜觀此部分之譯文內容，均在討論該批
    用以逃稅而被登載為不良品之米酒及空瓶應如何銷燬、處理
    ，字裡行間並未出現與「生產紀錄簿」相關之隻字片語，實
    難認上開通訊監察譯文與生產紀錄簿由何人所製作有何關連
    。是上開通訊監察譯文內容，係原審審理時已存在之證據，
    且對於本件原審犯罪事實之認定顯無任何影響，自與再審新
    證據應具有之「新穎性」、「顯然性」均不相當。
  (三)違反商標法部分，本院98年度訴字第143 號判決，業就聲請
    人使用之商標有無違反商標法，總括各商標之全部，以隔離
    觀察有無混同或誤認之虞，並就商品之相關購買人整體印象
    通體觀察而為論斷，認定本件查獲之「美農米酒」、「台眾
    米酒」之標籤圖樣從顏色、構圖、式樣、字體，與告訴人之
    商標在構圖意匠及外觀上均極相彷彿，足以造成一般消費者
    混淆誤認之虞，有上開判決可憑（參上開判決第37頁至第38
    頁），並對聲請人辯稱商標與告訴人商標非屬近似，消費者
    不致混淆誤認之詞逐一加以駁斥（參上開判決第38頁倒數第
    3 行至第40頁）。是原審已就聲請人有無違反商標法之事實
    為完足之論述，本件聲請人僅空泛指摘原審適用法律有所不
    當，惟並未提出任何具有「嶄新性」、「顯然性」等支持其
    論述之新證據，顯不該當刑事訴訟法第420 條第1 項第6 款
    之再審事由。
四、綜上所述，聲請人以發現新證據，及原確定判決就足生影響
    於判決之重要證據漏未審酌為由，依刑事訴訟法第420 條第
    1 項第6 款、第421 條規定，對於智慧財產法院院99年度刑
    智上易字第88號確定判決以及本院98年度訴字第143 號確定
    判決，向本院聲請再審，均無理由，應予駁回，爰裁定如主
    文。
據上論斷，應依刑事訴訟法第434條第1項，裁定如主文。
中    華    民    國   100    年    3     月    3     日
                  刑事第十四庭  法  官   陳銘珠
                                法  官   謝琬萍
                                法  官   林揚奇
以上正本證明與原本無異。
如不服本裁定，應於送達後5日內，向本院提出抗告狀。
中    華    民    國   100    年    3     月    3     日
                                書記官   何明昌